【裁判字號】    97,交聲,3230
【裁判日期】    980105
【裁判案由】    違反道路交通管理處罰條例聲明異議
【裁判全文】
臺灣臺北地方法院交通事件裁定        97年度交聲字第3230號
原處分機關  交通部公路總局臺北區監理所
異  議  人
即受處分人  甲○○
上列受處分人因違反道路交通管理處罰條例案件，對於交通部公
路總局臺北區監理所97年12月9日所為之處分（原處分案號：北
監自裁字裁40-A01WS1283號），聲明異議，本院裁定如下：
    主  文
原處分撤銷。
甲○○汽車所有人牌照破損，不報請公路主管機關補發、換發或
重新申請，處罰鍰新臺幣參佰元。
    理  由
一、按「汽車行駛有下列情形之一者，處汽車所有人新臺幣二千
    四百元以上四千八百元以下罰鍰，並責令申請換領牌照或改
    正：一、損毀或變造汽車牌照、塗抹污損牌照，或以安裝其
    他器具之方式，使不能辨認其牌號。」道路交通管理處罰條
    例第13條第1款定有明文；另按「汽車行駛有下列情形之一
    者，處汽車所有人新臺幣三百元以上六百元以下罰鍰，並責
    令改正、補換牌照或禁止其行駛：一、牌照遺失或破損，不
    報請公路主管機關補發、換發或重新申請。」前開條例第14
    條第1款亦定有明文。前開二規定，均規範汽車牌照損毀（
    或破損）之情形，所不同者，乃在於前開條例第13條第1款
    條文之「損毀汽車牌照」，係與「變造」、「塗抹污損」、
    「安裝其他器具之方式，使不能辨認其牌照」等情形併列；
    而前開條例第14條第1款條文之「牌照破損」，則與「牌照
    遺失」之情形併列，另同條第3款復規範「號牌污穢，不洗
    刷清楚或為他物遮蔽，非行車途中因遇雨、雪道路泥濘所致
    」之違規情形。二者併列以觀，顯見第13條第1款所謂「損
    毀汽車牌照」，係指故意將汽車牌照損毀之情形，因此種違
    規行為，通常具有積極逃免交通稽查或刑事偵查之目的，惡
    害較大；第14條第1款之「牌照破損」，則係牌照非因汽車
    所有人或駕駛人故意損毀而破損後，延不申請換發，導致交
    通稽查困難之情形，較之前開規定，惡害較輕。綜上，遇有
    汽車牌照破損之情形，應視該牌照破損之結果是否為汽車所
    有人或駕駛人故意造成，分別適用不同規定，如無積極證據
    可認汽車所有人或駕駛人有故意毀損汽車牌照行為，自僅能
    適用前開條例第14條第1款之規定，對於汽車所有人予以科
    罰。
二、本件受處分人甲○○所有車牌號碼IK-3895號小客車，於民
    國97年8月24日8時21分許，行經臺北市○○○路○段時，因
    毀損汽車牌照使不能辨認其牌號，經攔停後以受處分人有道
    路交通管理處罰條例第13條第1款之違規行為製單告發，經
    原處分機關函請舉發單適用道路交通管理處罰條例第13條第
    1款規定，於97年12月9日裁處受處分人罰鍰4,800元，受處
    分人不服裁決，於97年12月11日聲明異議。
三、經查：受處分人本院調查時，自承其所有車牌號碼IK-3895
    號小客車車牌，因長期使用而致字體黑色部分漆面掉落，惟
    於聲明異議狀稱，伊並無刻意加工破壞等語；經查，本件違
    規舉發採證照片因已遺失，而無法提供本院相關採證照片等
    情，有原舉發單位即臺北市政府警察局文山第二分局97年12
    月10日北市警文二分交字第09732997900號函可稽，是此部
    分即難僅以上開裁決書之記載，即認受處分人確有故意毀損
    車牌情形。次查，關於車牌破損之原因，業據受處分人並提
    出照片4張附卷可稽，而由該照片所示，其中車輛後方車牌
    上之「臺灣省」之字體，確有脫漆而呈現白色漆底情形，又
    車號IK-3895部分，雖有受處分人所自承事後補漆痕跡，然
    細究該補漆部分，亦僅就牌號碼上英文數字「I」的上半部
    、「K」的左邊中部，及阿拉伯數字部分「8」、「9」之部
    分位置，為補漆痕跡，亦有上開照片經目視後即可辨識，另
    受處分人所庭呈之汽車行車執照所示，受處分人甫於97年8
    月6日經監理單位檢驗該車輛合格，是本件車輛所有人應無
    積極逃免交通稽查或刑事偵查之動機，而故意毀損車牌之必
    要，況觀之本件扣案車牌螺絲處，確已呈現嚴重鏽蝕狀況，
    並有鏽蝕水漬，而該車輛前於82年間即領牌使用，顯見該車
    牌確實有長期使用而致鏽蝕情形，且果若該車牌掉漆部分為
    受處分人故意所致，何以於刮除原本黑色漆面時而能未同時
    刮除該車牌白色底漆部分，並於車牌上亦未見有何明顯刮損
    痕跡；此外，別無其他積極證據可認定係汽車所有人故意損
    毀而造成，另參諸該車所餘號碼大致無缺，是殊難遽謂受處
    分人有故意毀損汽車牌照之違規行為，按照前開說明，自不
    能論受處分人有道路交通管理處罰條例第13條第1款之違規
    行為，惟受處分人自承確有掉漆情形，但既知牌照已經破損
    ，猶不即向公路主管機關申請換發或重新申請而行駛，其有
    前開條例第14條第1款之違規行為，可堪認定。
四、綜上所述，受處分人確有道路交通管理處罰條例第14條第1
    款之違規行為，原處分機關徒以受處分人毀損所有上開車輛
    之牌照，逕以同條例第13條第1款規定裁罰，顯有未當。受
    處分人聲明異議，請求撤銷原處分免罰，固無理由，然原處
    分既有如上不當之處，應由本院將原處分撤銷，惟仍以受處
    分人於97年8月24日8時21分許，行經臺北市○○○路○段時
    ，有前述同條例第14條第1款之違規行為，並於應到案日期
    前到案接受裁決，另依違反道路交通管理事件統一裁罰基準
    表，裁處受處分人罰鍰如主文所示。
五、據上論結，應依道路交通案件處理辦法第20條前段，裁定如
    主文。
中    華    民    國    98    年      1    月    5    日
                        交通法庭    法  官   呂煜仁
上正本證明與原本無異。
如不服本裁定，應於裁定送達後5日內向本院提出抗告狀。
                                    書記官   陳泰寧
中    華    民    國    98    年    1     月    5     日


司法院資訊處製作；財團法人民間司法改革基金會備份。
